臺北高等行政法院裁定
111年度交上字第21號
上  訴  人  彭國榮                                     
被 上訴 人  交通部公路總局新竹區監理所

代  表  人  吳季娟（所長）                       
上列當事人間交通裁決事件，上訴人對於中華民國110年11月17
日臺灣桃園地方法院110年度交字第102號行政訴訟判決，提起上
訴，本院裁定如下：
　　主  文
上訴駁回。
上訴審訴訟費用新臺幣柒佰伍拾元由上訴人負擔。
　　理  由
一、按對於交通裁決事件之判決提起上訴，非以其違背法令為理
    由，不得為之，且應於上訴理由中表明原判決所違背之法令
    及其具體內容之事由，或表明依訴訟資料可認為原判決有違
    背法令之具體事實之事由，行政訴訟法第237條之9第2項準
    用第235條第2項及第236條之1規定甚明。又依同法第237條
    之9第2項準用第236條之2第3項、第243條第1項規定，判決
    不適用法規或適用不當者，為違背法令；判決有第243條第2
    項所列各款情形之一者，為當然違背法令。是當事人對於地
    方法院交通裁決事件之判決上訴，如依行政訴訟法第237條
    之9第2項準用第236條之2第3項、第243條第1項規定，以判
    決有不適用法規或適用不當為理由時，其上訴狀或理由書應
    有具體之指摘，並揭示該法規之條項或其內容；若係成文法
    以外之法則，應揭示該法則之旨趣。如以行政訴訟法第237
    條之9第2項準用第236條之2第3項、第243條第2項所列各款
    情形為理由時，其上訴狀或理由書應揭示合於該條項各款之
    事實。若未依上開方法表明者，即難認為已對交通裁決事件
    之判決之違背法令有具體之指摘，其上訴自難認為合法。
二、緣上訴人於民國110年1月6日21時39分許，駕駛其所有車牌
    號碼00-0000號自用小客貨車（下稱上訴人車輛），行經桃
    園市蘆竹區仁愛路1段與南山路1段路口（下稱系爭路口）時
    驟然煞車，並與同路段、同方向訴外人張紫婷（下稱張君）
    駕駛車號000-0000號自用小客車（下稱張君車輛）發生碰撞
    而肇事，經桃園市政府警察局蘆竹分局（下稱舉發機關）蘆
    竹交通分隊員警於110年1月7日以掌電字第DA9A21656號舉發
    違反道路交通管理事件通知單逕行舉發上訴人違反道路交通
    管理處罰條例（下稱處罰條例）第43條第1項第4款、第4項
    等規定，並載明應於110年2月21日前到案。嗣上訴人於110
    年1月27日到案向被上訴人陳述意見，被上訴人調查後仍認
    上訴人於上開時地駕駛車輛有「非遇突發狀況在行駛中驟然
    煞車因而肇事者」、「非遇突發狀況，在行駛中任意煞車（
    處車主）」等違規事實，乃依處罰條例第43條第1項第4款及
    第43條第4項、第24條等規定，以110年3月8日竹監苗字第54
    -DA9A21656號裁決書（下稱原處分）裁處上訴人罰鍰新臺幣
    18,000元，吊銷駕駛執照3年內不得重新考領，吊扣汽車牌
    照3個月，並應參加道路交通安全講習部分。上訴人不服，
    提起行政訴訟，經臺灣桃園地方法院於110年11月17日以110
    年度交字第102號判決（下稱原判決）駁回後，上訴人仍不
    服，遂提起本件上訴。
三、上訴人對於原判決上訴，主張略以：事故當時為夜間，顯有
    降雨，視線不清，車速緩慢，且前方路口設有網狀線之車輛
    已踩煞車，上訴人唯恐停車壓到網狀線，造成右方路口駛入
    車輛阻塞，雖後方車輛急促鳴按喇叭，上訴人仍遵守交通規
    則，以避免追撞前方車輛或行人，依勘驗結果，後方之張君
    車輛和上訴人車輛車距不到2公尺，張君車輛顯有未保持安
    全距離，故肇事原因並非上訴人。又系爭路口為易肇事路口
    ，本應減速慢行，如該密集喇叭聲為張君所鳴按，其亦違反
    道路交通安全規則第101條第1項第3款規定，故違規者並非
    上訴人，上訴人卻被曲解指摘行車互有怨懟故意逼車之疑，
    又如有怨懟，為何上訴人行車紀錄器中並無上訴人之情緒話
    語或辱罵的音訊。該行車紀錄器因當天下雨，影像光源不足
    ，未攝到網狀線，造成原審不察，且警方繪製現場圖時，遺
    漏事故網狀線及右前方錦溪路之記載，警方一昧聽信張君說
    詞造成誤判，張君車輛才應是肇事主因等語。並聲明：1.原
    判決廢棄。2.原處分撤銷。
四、經查：原判決先依處罰條例第43條第1項於103年1月8日修正
    公布增列第4款之修正新增立法資料及提案理由，說明該項
    第1至3款係針對惡性重大的逼車行為作例示性規定，而第4
    款（原判決誤載為「項」）則為概括規定，仍係處罰「惡意
    逼車之危險駕駛行為」。復依勘驗採證光碟中檔案名稱：20
    210123223655_6566951_110年01月06日21時39分-桃園市蘆
    竹區南山路1段口桃園市蘆竹區仁愛路1段口-110年01月06日
    21時40分發生碰撞.mkv、20210123223907_6566951_110年01
    月06日21時39分-桃園市蘆竹區南山路1段口桃園市蘆竹區仁
    愛路1段口-110年01月06日21時38分30秒許發生碰撞.mkv等
    內容而製作勘驗筆錄之結果，認定上訴人車輛與前車距離至
    少兩台車以上，應有10公尺之距離，並無其他突發路況，當
    時雖夜間有雨，但該處路況尚屬良好，號誌運作正常，且無
    障礙物或任何緊急突發狀況，而上訴人車輛起步進入路口後
    ，自外側車道往左偏，致使在內側車道之張君車輛受迫進行
    閃避，隨後在上訴人車輛之後方持續按鳴喇叭，上訴人車輛
    則於未遇突發狀況下，驟然煞車暫停，故不採信上訴人所稱
    ：錄影光碟有視差，只有與前車1台車之距離踩煞車等語。
    再依上訴人於原審審理時、舉發機關調查時及向被上訴人陳
    述意見時就判斷喇叭聲來源與緊急煞車原因之陳述，認定其
    說詞反覆、矛盾不一，亦與前開勘驗結果不符，且依上訴人
    於舉發機關調查時之陳述，說明兩車在駛至系爭路口前，已
    因張君車輛先前路邊起步未禮讓車道之上訴人車輛而互有怨
    懟，之後張君亦對上訴人之駕駛行為不滿而頻按喇叭，故依
    一般經驗法則，上訴人因此心生不滿，亦與常情無違，進而
    認定上訴人於距離前車約有10公尺距離，並無其他突發路況
    ，突然緊急煞車，故其有意教訓張君而滋生爭道逼車之意圖
    ，而其驟然煞車之惡意逼車行徑，顯係針對張君車輛而為，
    主觀上具有妨害張君正常駕車行駛之故意。並依前開勘驗結
    果，認定張君車輛當時保持均速進入路口通行，雖有持續按
    鳴喇叭，惟無刻意加速追撞之情，若非上訴人車輛任意驟然
    煞停，張君車輛不致撞上而發生事故，故上訴人前開違規行
    為與事故發生具有因果關係。是被上訴人以原處分對上訴人
    為本件上開裁處部分，核無違誤（原判決第3-7頁）。準此
    ，可認原判決所為證據取捨、事實認定、就上訴人主張各節
    何以不足採，均已敘明其得心證之理由，並無不適用法規或
    適用不當之違背法令情事。從而，上訴人所執上訴理由及所
    附證據一、二（本院卷第37-39頁），經核無非係重述其在
    原審業經提出而為原判決摒棄不採之主張及證據（原審卷第
    138頁），及原審時已存在但經原審就證據取捨後未引為判
    決基礎之道路交通事故現場圖（原審卷第70頁），並執其個
    人主張，就原審所為論斷、證據取捨及事實認定職權之行使
    為指摘，對於原判決所述理由，則未具體指出有何不適用法
    規或適用法規不當之情形，並揭示該法規之條項或其內容，
    及合於行政訴訟法第237條之9第2項準用第236條之2第3項、
    第243條第2項所列各款之事實，難認對於原判決違背法令已
    有具體之指摘。依首開規定及說明，應認其上訴為不合法，
    予以駁回。又本院為交通裁決事件之法律審，依行政訴訟法
    第237條之9第2項準用第236條之2第3項、第254條第1項之規
    定，應以地方法院交通裁決事件判決所確定之事實為判決基
    礎，當事人在上訴審不得提出新事實、新證據或變更事實上
    之主張。是上訴人於上訴時始提出請求將本件送交通專業機
    構鑑定及傳喚繪製事故現場圖之警員作證為證據方法，核與
    上開規定不符，本院無從斟酌，附此敘明。　　
五、末按交通裁決事件之上訴，行政法院為訴訟費用之裁判時，
    應確定其費用額，此觀行政訴訟法第237條之9第2項準用第2
    37條之8第1項規定即明。本件上訴人對於交通裁決事件之上
    訴，既經駁回，則上訴審訴訟費用750元（上訴裁判費）自
    應由上訴人負擔，爰併予確定如主文第2項所示。　　　
六、據上論結，本件上訴為不合法。依行政訴訟法第237條之8第
    1項、第237條之9第2項、第236條之2第3項、第249條第1項
    前段、第104條、民事訴訟法第95條、第78條，裁定如主文
    。　　　
中　　華　　民　　國　　111　 年　　5 　  月　　10 　 日
                    臺北高等行政法院第一庭
                              審判長法  官　許瑞助 
                                    法  官　孫萍萍 
                                    法  官　林家賢
上為正本係照原本作成。
不得抗告。
中　　華　　民　　國　　111　 年　　5 　  月　　10 　 日
                                    書記官  許婉茹